臺灣高等法院刑事判決
108年度侵上訴字第256號
上  訴  人  臺灣臺北地方檢察署檢察官  
被      告  0000-000000A

指定辯護人  陳柏瑋律師
輔  佐  人  A2        (真實姓名及年籍均詳卷)
上列上訴人因被告妨害性自主案件，不服臺灣臺北地方法院107
年度侵訴字第78號，中華民國108年7月26日第一審判決（起訴案
號：臺灣臺北地方檢察署106年度偵字第21242號），提起上訴，
本院判決如下：
    主  文
上訴駁回。
    理  由
一、本件公訴意旨略以：被告代號0000甲000000乙（真實姓名年
    籍均詳卷，下稱Ａ男）與被害人代號0000甲000000（民國00
    年0月間生，真實姓名年籍均詳卷，下稱Ｂ女）係鄰居。被告
    於94年9月後（即Ｂ女年滿5歲）之某日，見Ｂ女獨自在新北市
    新店區住處(地址詳卷)附近鐵皮屋外撿拾石頭，竟基於對於
    未滿14歲女子強制性交之犯意，將Ｂ女帶至鐵皮屋內，再將
    其身著之連身裙及內褲褪去，抱放在桌上，違反Ｂ女之意願
    ，以身體強壓在Ｂ女身上，再將陰莖插入Ｂ女陰道方式，而對
    其為強制性交得逞。嗣Ｂ女於104年12月10日因另案為相關陳
    述始循線查獲上情。因認被告涉犯刑法第222條第1 項第2款
    之對未滿14歲女子為強制性交罪嫌等語。
二、公訴意旨認被告Ａ男涉犯加重強制性交罪嫌，無非係以被告
    於警詢及偵查中之供述、證人即被害人Ｂ女之證述及精神鑑
    定報告書為主要論據。檢察官上訴意旨則以，依被告之自白
    供述、證人陳宜菁於原審中證述及鑑定報告等證據，及傳訊
    告訴人之祖母劉某調查，足認被告於警詢中之自白，應與事
    實相符等語。
三、按犯罪事實應依證據認定之，無證據不得認定犯罪事實；不
    能證明被告犯罪者，應諭知無罪之判決，刑事訴訟法第154
    條第2項、第301條第1項分別定有明文。訊據被告於本院審
    理中供稱：被害人是鄰居，我忘記他的姓名了，我在附近做
    事，我沒有帶他去鐵皮屋，我好像沒有脫掉他的衣服，我沒
    有把他壓在桌子上，我好像沒有對他強制性交。我綽號不是
    阿丁、阿滴，忘記現在是民國幾年、不知道被害人年紀等語
    （見本院卷第126頁）。本院經查：
  ㈠被告患有中度智能障礙，前為Ｂ女之鄰居等情，為被告及其輔
    佐人、辯護人、檢察官所不爭執，亦與Ｂ女所證述之情節相
    符（見偵卷第17頁、第19頁），並有臺北市立聯合醫院107
    年6月28日北市醫松字第10734515600號函附精神鑑定報告書
    在卷可稽（見原審卷第79至83頁），此部分事實應堪認定。
  ㈡依證人Ｂ女雖於警詢時固證稱：被告的綽號叫「阿丁」、「阿
    滴」，我記得5歲時夏天，我在住家附近的鐵皮屋外面撿拾
    石頭，被告就過來與我聊天，被告就叫我進入鐵皮屋裡面，
    被告突然將我的連身裙往上拉，開始脫我的內褲，我有推開
    被告，並說不要拉我裙子和內褲，後來被告將我放在鐵皮屋
    內不知道是床或木桌上，用手扳開我的雙腳，開始摸我的生
    殖器，再將我趴跪背向被告，以生殖器插入我的生殖器，當
    時有我哭喊、掙扎；過了幾星期後我先跟鄰居的小孩（即陳
    宜菁）講此事，她有陪我去跟我爸爸講遭性侵害乙事等語（
    見偵卷第18至19頁）；復於偵查中證稱：我記得大概5 歲，
    在住家附近的鐵皮屋撿拾石頭，記得我當時穿連身裙，被告
    就將整件連身裙及內褲脫掉，鐵皮屋裡有一張有點高度的桌
    子，被告將我放在上面，壓在我身上，被告的生殖器進入我
    的陰道，當時我不知道這是什麼行為；我記得過一陣子我先
    跟陳宜菁講此事，陳宜菁有陪我去跟我爸爸講，但爸爸不相
    信我等語（見偵卷第85至86頁）。嗣於原審審理時證稱：我
    認識被告，被告叫「阿丁」，我5歲時在住家附近撿石頭，
    被告有跟我講話，我記得當時穿裙子，被告將我全部的衣服
    及內褲脫掉，用生殖器插入我的生殖器；我有跟我爸爸講過
    此事；遭性侵之後下體有無流血我沒有注意到，至於有無疼
    痛我忘記了等語（見原審卷第92至94頁、第98頁）。然觀諸
    證人Ｂ女於審理時亦證述：「（問：為何記得5歲時那時發生
    的事？）其實我那時隱隱約約記得有這件事情，我以為我在
    作夢，我國中去買早餐時，隔壁鄰居的伯伯（即陳宜菁爺爺
    ）說阿丁有看過我的下體，我才知道這件事不是夢。」（見
    原審卷第95頁）、「（問：你在國中的時候聽到美髮店的爺
    爺說阿丁看過你的下體，你才想起是在庭的被告？）我才知
    道這件事情是真的，我原本就是有印象，可能年紀太小才以
    為作夢之類」、「（問：你從5歲到國中一直都知道對你性
    侵的人是被告？）我不知道這件事情是不是真的，但我知道
    是被告。」、「（問：剛才所說你不確定有這件事，但是你
    記得這個人是被告，為何有這種情形？) …我不確定這件事
    ，有可能他對我根本沒有造成侵害…。」、「因為我本身就
    不確定這件事有沒有」(見原審卷第97至98頁、第99頁 )。
    依證人Ｂ女於原審審理時所為上開證述內容可知，Ｂ女對於十
    餘年前其年僅5歲時，是否確有在鐵皮屋內遭他人性侵害乙
    節，並無法肯認是否真實確有發生此事，故Ｂ女證上開於警
    詢、偵查及原審所指述，遭被告強制性交乙節，顯然存有重
    大瑕疵。
  ㈢證人即Ｂ女鄰居陳宜菁於原審審理時證稱略以：我看過被告，
    Ｂ女是我小時玩伴，我們會叫被告「阿地」就是「年紀小的
    弟弟意思」，Ｂ女沒有跟我說過被「阿丁」性侵或被摸身體
    的事，我也沒有陪Ｂ女去跟Ｂ女爸爸講被性侵的事；鐵皮屋內
    有破碎的磁磚，鐵皮屋內的狀況和Ｂ女所繪製的現場圖是不
    同的，鐵皮屋沒有牆，只有碎石；我爺爺有跟我說過Ｂ女被
    阿丁性侵的事，但爺爺說的時候摸著鬍子，開玩笑這樣，爺
    爺很常碎碎念，會講空穴來風的事情，不曉得爺爺講的是真
    的還是假的，我爺爺沒有跟我說過被告看過Ｂ女下體；「阿
    丁」是我小阿姨等語（見原審第143至144 頁、第146至147
    頁、第149頁、第151至153頁）。依證人陳宜菁上開證述，
    其不曾聽Ｂ女提及遭被告性侵乙事，亦未陪同Ｂ女一同向Ｂ女
    父親陳述遭性侵乙事，且鐵皮屋內僅有碎磁磚等語，均與Ｂ
    女上開證述之情節有異，足證Ｂ女上開指述，即Ｂ女指述有向
    陳宜菁講此事，陳宜菁有陪Ｂ女跟Ｂ女之父講云云，均無從佐
    證，更足認定Ｂ女上開指述確有重大瑕疵，而不足採信。再
    證人陳宜菁雖證稱，有聽其爺爺提過被告曾性侵Ｂ女乙節，
    然證人陳宜菁亦證稱其爺爺經常碎碎念，會陳述空穴來風的
    事情，故證人無法確認爺爺所陳述的內容之真實性，自尚難
    據此逕為不利被告之認定，況證人陳宜菁的爺爺已歿（見原
    審卷第117頁），故無法傳喚該人到庭作證，以明事實，附
    此敘明。是證人陳宜菁所為證述內容，既與Ｂ女所證述之情
    節並不相符，自亦無法作為Ｂ女上開指述被告犯行之補強證
    據。
  ㈣證人即Ｂ女之父（真實姓名年籍詳卷，下稱Ｂ父）於原審審理
    證稱略以：我認識被告，被告是我的鄰居，我叫被告「阿樣
    」，後來被告改名字，我就叫被告全名，「阿丁」是鄰居一
    位女生，我沒聽過有人叫被告「阿丁」或「阿滴」；Ｂ女小
    時候從來沒有向我提過在鐵皮屋被性侵或被摸身體的事，也
    沒有和其他小孩子一起向我說過被亂摸的事；我沒有聽過陳
    宜菁的爺爺提過被告有看過Ｂ女生殖器的事；Ｂ女大約5 歲時
    ，我幫Ｂ女洗澡時，沒有聽Ｂ女表示下體疼痛或流血乙事（見
    原審卷第106至109頁、第113頁、第115至117頁 ）；小孩子
    沒有跟我講過這件事等語（見本院卷第61頁）。依上開證人
    Ｂ父之證述亦可知，Ｂ女知上開指述即Ｂ女指述有向陳宜菁講
    此事，陳宜菁有陪Ｂ女跟Ｂ女之父講，以及被告的綽號叫「阿
    丁」、「阿滴」云云，均非屬實，而Ｂ父之證述內容，亦與
    證人陳宜菁所證述之內容一致，更見Ｂ女之指述，完全無其
    他證據可資佐憑，僅屬單一之片面指述，而且所指述之內容
    存有明顯重大明顯的瑕疵。
  ㈤公訴意旨固指出被告雖於警詢時自白：小妹妹跑到鐵皮屋內
    ，我就跟她玩，我將小妹妹的裙子及內褲脫掉，用我尿尿的
    地方碰小妹妹尿尿的地方等語。惟按被告之自白，不得作為
    有罪判決之唯一證據，仍應調查其他必要之證據，以察其是
    否與真實相符，刑事訴訟法第156條第2項定有明文。關於被
    告於警詢中是否自白，經本院於準備程序勘驗錄音錄影紀錄
    結果略以：「員警：來，這個妹妹認識嗎？被告：我…我…我
    …掃地…員警：我只問你有沒有看過她，認不認識她而已？被
    告：不認識。員警：不認識她。員警：不認識。被告：嗯。
    …員警：什麼東西？被告：…。員警：沒有看過她喔。被告：
    對。員警：那你有沒有曾經性侵她？被告：沒有。員警：有
    還是沒有？被告：沒有。性侵什麼，不知道。員警：你知道
    性侵是什麼意思嗎？被告：不知道。員警：喔。被告的阿姨
    ：對她不禮貌。員警：你知道什麼是性行為嗎？你知道嗎？
    被告：嗯，不知道。被告：嗯。員警：你有把她內褲脫下來
    喔？被告：…被告的阿姨：你說什麼？被告：我腳踏車…（見
    本院卷第84至94頁）。」依上開本院勘驗被告警詢中之錄音
    、錄影紀錄以觀，被告對於員警詢問的問題，根本無法正確
    理解意思，甚至有時答非所問，也無法理解性侵害的意思。
    至於被告在警詢中之所以會有上開所謂的自白供述，無非係
    因被告係中度智能障礙，且警員詢問被告上開問題時係採取
    「誘導性問題」，而非「開放性問題」，此有調查筆錄在卷
    可稽（見偵卷第10至11頁），而被告對於警員的誘導性問題
    ，只是順著回答有或沒有而已，並非真實了解警員所詢問的
    問題。此徵諸被告於準備程序中之應答：「法官問：檢察官
    起訴你犯什麼罪你知道嗎？被告答：（摸頭）忘記了。法官
    問：起訴你做了什麼事情你知道嗎？被告答：（晃頭）我不
    知道。法官問：檢察官起訴你於十幾年前的某天帶女孩子到
    鐵皮屋裡面用你的生殖器插入女孩子的下體，你是否知道？
    被告答：（搖頭摸頭）我聽不懂。法官問：你之前有在警察
    局做過筆錄是否記得？被告答：記得。法官問：警察問你那
    個女孩子是誰，你是否認識？被告答：好像忘記了，是鄰居
    。法官問：警察是否有問你，你是否有摸女孩子的性器官？
    被告答：（抬頭看天花板）好像忘記了。法官問：你知道什
    麼叫做性器官？被告答：（摸頭）我不知道。法官問：你知
    道什麼叫生殖器？被告答：好像不知道（見本院卷第82至83
    頁）。」更可以證明，被告於警詢中所謂之自白供述，顯然
    僅係順著員警的詢問回答而已，無法正確了解員警詢問的問
    題為何，而存有重大明顯的瑕疵，亦不足以作為被告坦承犯
    罪之自白證據。
  ㈥至上訴書記載Ｂ女之祖母於警詢中則證述：Ｂ女曾經跟其父親
    說過我當時在旁邊聽，但我不清楚Ｂ女在講誰等語（見偵卷
    第41頁），核非上訴意旨所載：我清楚在講誰，況Ｂ女祖母
    之證述亦與Ｂ父證述不符，不足為不利被告之認定。
四、綜上所述，本件依公訴及上訴意旨所據之證據，尚不足以證明被告有Ｂ女所指述之犯行，而已可達於通常一般之人均可得確信而毫無合理懷疑存在之程度，無法使本院形成被告確有對Ｂ女為起訴書所載犯行之有罪心證。揆諸首揭說明，原審判決以不能證明被告犯罪，而為被告無罪之諭知，認事用法並無違誤，檢察官上訴意旨所舉，無非係對法院認事用法及證據審酌職權行使所為之指摘，顯無理由，自應予以駁回。
據上論斷，應依刑事訴訟法第368 條，判決如主文。
本案經檢察官蕭惠菁提起公訴，檢察官凃永欽提起上訴，檢察官
許鈺茹到庭執行職務。
中    華    民    國    109   年    1     月    8     日
                  刑事第十九庭  審判長法  官  曾淑華
                                      法  官  俞秀美
                                      法  官  陳文貴
以上正本證明與原本無異。
被告不得上訴。
檢察官如不服本判決，應於收受送達後10日向本院提出上訴書狀
，惟須受刑事妥速審判法第9條限制。其未敘述上訴之理由者，
並得於提起上訴後10日內向本院補提理由書(均須按他造當事人
之人數附繕本)「切勿逕送上級法院」。
刑事妥速審判法第9條：
除前條情形外，第二審法院維持第一審所為無罪判決，提起上訴
之理由，以下列事項為限：
一、判決所適用之法令牴觸憲法。
二、判決違背司法院解釋。
三、判決違背判例。
刑事訴訟法第 377 條至第 379 條、第 393 條第 1 款之規定，
於前項案件之審理，不適用之。
                                      書記官  洪宛渝
中    華    民    國    109   年    1     月    8     日